【裁判字號】    95,交易,49
【裁判日期】    950911
【裁判案由】    過失致死
【裁判全文】
臺灣花蓮地方法院刑事判決              95年度交易字第49號
公  訴  人  臺灣花蓮地方法院檢察署檢察官
被      告  甲○○
上列被告因過失致死案件，經檢察官提起公訴（95年度偵字第40
22號），被告於準備程序中就被訴事實為有罪之陳述，經本院合
議庭裁定由受命法官獨任進行簡式審判程序，並判決如下：
    主  文
甲○○因過失致人於死，處有期徒刑陸月，如易科罰金，以銀元
參佰元即新臺幣玖佰元折算壹日。緩刑參年。
    事  實
一、甲○○於民國95年6月9日晚間21時許，駕駛車牌號碼U9-776
    3 號自用小客車，沿花蓮縣花蓮市○○○街由東往西方向行
    駛，嗣於同日21時32分許，途經該路段與中正路設有閃光黃
    燈路口時，其原應注意駕駛人應注意車前狀況，隨時準備採
    取必要之安全措施，且行經閃光黃燈路口，應減速慢行，注
    意安全並小心通過，而依當時夜間有照明、柏油道路無缺陷
    且無障礙等情形，並無不能注意之情事，竟疏於注意及此，
    貿然左轉至中正路，不慎撞及楊素珠所騎乘沿中正路由南往
    北方向行駛之車牌號碼BCD-706 號重型機車，致人車倒地，
    楊素珠受有右小腿撕裂傷、急性心肌梗塞、瓣膜性心臟病合
    併休克、心衰竭之傷害，經送醫急救後仍不治死亡。甲○○
    於肇事後，未經偵查機關發覺犯罪前，向前往處理之警員表
    明為肇事者，及願接受法律裁判。
二、案經臺灣花蓮地方法院檢察署檢察官主動簽分偵查後起訴。
    理  由
一、訊據被告甲○○於本院審理中對於其於上揭時間、地點不慎
    肇事致被害人楊素珠死亡，其有過失之事實坦承不諱，並有
    道路交通事故現場圖、道路交通事故調查報告表（一）、（
    二）各1份、財團法人臺灣基督教門諾會醫院診斷證明書1份
    、現場照片38幀，另被害人因本件車禍死亡，亦經台灣花蓮
    地方法院檢察署檢察官督同檢驗員相驗屬實，並製有勘驗筆
    錄、相驗屍體證明書、驗斷書各1份，且有相驗照片14 幀在
    卷可憑，被告之自白與事實相符，應堪採信。
二、按汽車行駛時，駕駛人應注意車前狀況，並隨時採取必要之
    安全措施；又駕駛人駕駛汽車，應遵守道路交通標誌、標線
    、號誌之指示；另閃光黃燈表示「警告」，車輛應減速接近
    ，注意安全，小心通過，道路交通安全規則第94條第3 項、
    第90條及道路交通標誌標線號誌設置規則第211 條第1項第1
    款分別定有明文。被告駕車自應注意上述道路交通安全規定
    ，而本件車禍發生地點，為鋪設柏油、乾燥且無缺陷之路面
    ，當時夜間有照明，並無不能注意之情形，此有道路交通事
    故調查報告表（一）及現場照片附卷可參，被告竟疏於注意
    車前狀況，且行經設有閃光黃燈之交岔路口未減速慢行，因
    而肇致本件車禍，被告駕駛車輛之行為顯有過失。又如前所
    述，被害人確因本件車禍而死亡，故被告上開駕車過失行為
    ，與被害人之死亡結果間，具有相當因果關係，是被告過失
    致死犯行已臻明確，應予依法論科。
三、按行為後法律有變更者，適用行為時之法律，但行為後之法
    律有利於行為人者，適用最有利於行為人之法律，刑法第 2
    條第1 項定有明文。查被告行為後，有關刑法自首、易科罰
    金折算標準及緩刑等規定均有變更，並於94年2月2日修正公
    布，於95年7月1日施行（以下簡稱新刑法），茲就上開法條
    新舊法比較後，綜其全部罪刑之結果（均詳如附表），行為
    後（即新刑法）之規定均未有利於被告（最高法院95年第 8
    次刑事庭會議決議可資參照），故應適用行為時之法律（即
    修正前刑法），合先敘明。
四、核被告所為，係犯刑法第276條第1項之過失致人於死罪。被
    告於肇事後，偵查機關未被發覺其犯行前，向到場之警員表
    明其為肇事者，有花蓮縣警察局花蓮分局道路交通事故肇事
    人自首情形紀錄表乙紙附卷可憑，應依修正前刑法第62前段
    規定減輕其刑。爰審酌被告並無犯罪紀錄，素行尚佳，其疏
    未注意駕車安全並遵守交通規則，造成被害人死亡之結果，
    惟其業與被害人家屬達成調解，有花蓮縣花蓮市調解委員會
    調解書1 份在卷可稽，及被告犯罪後坦承犯行之態度等一切
    情狀，量處如主文所示之刑，並諭知易科罰金之折算標準。
    末查被告前未曾受有期徒刑以上刑之宣告，有台灣高等法院
    被告前案紀錄表乙紙附卷可稽，其犯罪後已深知悔悟，本院
    認其經此教訓後，當知警惕，應無再犯之虞，因認其所宣告
    之刑，以暫不執行為適當，併予宣告緩刑3年，以啟自新。
據上論斷，應依刑事訴訟法第299條第1項前段、第273條之1 第1
項，刑法第2條第1項前段、第276條第1項、修正前刑法第62條前
段、第41條第1項前段、第74條第1款，罰金罰鍰提高標準條例第
1條前段、修正前罰金罰鍰提高標準條例第2條，現行法規所定貨
幣單位折算新臺幣條例第2條規定，判決如主文。
本案經檢察官李殷財到庭執行職務。
中  華    民    國    95    年    9     月    11     日
                          臺灣花蓮地方法院刑事第二庭
                                      法  官  俞秀美
以上正本證明與原本無異。
如對本判決不服，應於送達後10日內，向本院提出上訴狀。（應
抄附繕本）
                                      書記官
中    華    民    國    95    年    9     月    11    日
附錄本案論罪科刑之法條：
中華民國刑法第276條第1項
因過失致人於死者，處2年以下有期徒刑、拘役或2000元以下罰
金。
附表
┌───┬───────┬────────┬──────┐
│比較  │舊刑法於本案適│新刑法於本案適用│新舊法比較結│
│法條  │用之法律效果  │之法律效果      │果          │
├───┼───────┼────────┼──────┤
│刑法第│對於未發覺之罪│對於未發覺之罪自│修正前刑法規│
│62條前│自首而受裁判者│首而受裁判者，得│定較有利於被│
│段    │，減輕其刑。  │減輕其刑。      │告。        │
│      │              │                │            │
├───┼───────┼────────┼──────┤
│刑法第│依修正前罰金罰│如易科罰金，以新│修正前刑法規│
│41條第│鍰提高標準條例│臺幣1千元、2千元│定較有利於被│
│1項前 │第2 條規定，易│或3千元折算1日  │告。        │
│段    │科罰金數額提高│                │            │
│      │為100 倍，如易│                │            │
│      │科罰金，以銀元│                │            │
│      │300 元即新臺幣│                │            │
│      │900元折算1日。│                │            │
├───┼───────┼────────┼──────┤
│刑法第│受2年以下有期 │受2年以下有期徒 │新刑法之規定│
│74條第│徒刑、拘役或罰│刑、拘役或罰金之│並未較有利於│
│1款   │金之宣告，而未│宣告，而未曾因故│被告。      │
│      │曾受有期徒刑以│意罪受有期徒刑以│            │
│      │上刑之宣告者，│上刑之宣告者，認│            │
│      │認為以暫不執行│為以暫不執行為適│            │
│      │為適當者得宣告│當者得宣告2 年以│            │
│      │2年以上5年以下│上5 年以下之緩刑│            │
│      │之緩刑，期期間│，期期間自裁判確│            │
│      │自裁判確定之日│定之日起算。    │            │
│      │起算。        │                │            │
├───┴───────┴────────┴──────┤
│綜合比較結果：                                        │
│本案綜其全部罪刑之比較，無論自首、易科罰金及緩刑之規定│
│，新刑法規定均未較有利於被告，故本案應一體適用行為時即│
│修正前刑法。                                          │
└───────────────────────────┘


司法院資訊處製作；財團法人民間司法改革基金會備份。
